臺灣臺南地方法院民事裁定
111年度全字第52號
聲  請  人  鍾治宏  


相  對  人  王文松  
上列當事人間請求返還不當得利事件（111 年度訴字第1022號）
，聲請人聲請假扣押，本院裁定如下：
    主  文
聲請駁回。
聲請程序費用新臺幣壹仟元由聲請人負擔。
    理  由
一、聲請意旨略以：相對人於本案審理時開庭自承一部分事實，
    庭後卻又具狀表示要廢棄更正其陳述，又否認一部分事實，
    可見相對人有拖延訴訟之意。後相對人又具狀表示要提起反
    訴，然其書狀內容令人不知所云，益徵相對人意圖延滯訴訟
    。相對人否認其以代書為業，然聲請人可以提出其確為代書
    之證據，相對人既有專業知識，卻拒絕依訴之聲明給付，可
    見相對人有高度脫產之虞，若不實施假扣押，日後恐有不能
    執行之虞等語。聲明：請准聲請人供擔保後，將相對人所有
    財產於新臺幣（下同）100萬元之範圍內予以假扣押等語。
二、按債權人就金錢請求或得易為金錢請求之請求，欲保全強制
    執行者，得聲請假扣押；假扣押，非有日後不能強制執行或
    甚難執行之虞者，不得為之；應在外國為強制執行者，視為
    有日後甚難執行之虞；請求及假扣押之原因，應釋明之；前
    項釋明如有不足，而債權人陳明願供擔保或法院認為適當者
    ，法院得定相當之擔保，命供擔保後為假扣押，民事訴訟法
    第522條第1項、第523條、第526條第1項、第2項分別定有明
    文。所謂假扣押之原因，係指債務人有日後不能強制執行或
    甚難執行之虞，或應在外國為強制執行之情形。諸如債務人
    浪費財產、增加負擔，或就其財產為不利益之處分，將達於
    無資力之狀態；或債務人移住遠地、逃匿無蹤或隱匿財產均
    屬之。債權人就該假扣押之原因，依法有釋明之義務，亦即
    需提出可使法院信其主張為真實之證據，必待釋明有所不足
    ，債權人陳明願供擔保後，始得准為假扣押。若債權人就假
    扣押之原因未予釋明，即不符假扣押之要件（最高法院101
    年度台抗字第742 號裁定意旨參照）。又若債權人就其請求
    及假扣押之原因有一項未予釋明，法院即不得為命供擔保後
    假扣押之裁定（最高法院99年度台抗字第311 號裁定意旨參
    照）。
三、經查，聲請人主張相對人不當得利贈與稅100萬元、代管土
    地管理費88萬元之事實，業據本院調取111年度訴字第1022
    號返還不當得利事件卷宗核閱無訛，堪認就本案請求之原因
    事實已有釋明。惟就假扣押之原因，聲請人僅主張相對人否
    認其請求、曾以代書為業、有高度脫產疑慮等語，並以言詞
    辯論筆錄、相對人書狀、相對人代書事務所信封為憑，然此
    均不足以證明相對人有逃匿無蹤之情或就其財產為不利益之
    處分而將達於無資力之狀態或浪費財產之情事。是以，依聲
    請人所提出之上開資料，本院尚無從認定相對人有浪費財產
    、增加負擔致將達無資力狀態或有隱匿財產、移往遠地、逃
    匿無蹤等符合假扣押原因之行為，聲請人復未具體敘明有何
    其他應准予假扣押之原因，亦未提出其他任何能即時調查之
    證據，以釋明相對人有上開假扣押之原因，揆諸上開說明，
    聲請人雖陳明願供擔保，亦不能補足釋明之欠缺，故其聲請
    與法未合，尚難准許。
四、依民事訴訟法第95條、第78條，裁定如主文。　　　　
中　　華　　民　　國　　111 　年　　9 　　月　　19　　日
                  民事第五庭  法　官　吳金芳
以上正本證明與原本無異。
如對本裁定抗告，須於裁定送達後10日內向本院提出抗告狀，並
應繳納抗告費新臺幣1,000 元（須附具繕本）。
中　　華　　民　　國　　111 　年　　9 　　月　　20　　日
                              書記官  謝婷婷